臺灣高雄地方法院民事判決　九十三年度訴字第三四四號
　　原　　　告　乙○○
　　被　　　告　甲○○
當事人間給付票款事件，本院民國九十三年四月二十日言詞辯論終結，判決如下：
    主    文
被告應給付原告新台幣壹佰伍拾玖萬柒仟元及自民國九十二年九月十七日起至清償日
止，按週年利率百分之六計算之利息。
訴訟費用由被告負擔。
    事實及理由
一、原告起訴主張：兩造合夥承包台電高壓鐵塔工程，於九十二年三月二十六日經會
    算合夥結果，被告應償還原告代墊款新台幣（下同）一百五十九萬七千元，並由
    被告簽發九十二年五月十五日期，票號ＰＡ0000000號，面額五十九萬
    元九十二年六月十五日期，票號ＰＡ0000000號，面額五十萬七千元
    九十二年八月十五日期，票號ＰＡ0000000號，面額五十萬元之支票共三
    紙交付原告，支票屆期提示均未獲付款，原告雖經多次催討，被告仍置不理，原
    告爰依票據法第五條第一項規定，請求被告給付票款一百五十九萬七千元暨依同
    法第一百三十三條規定，按週年利率百分之六計算之利息。又合夥人對合夥債務
    本應負連帶清償責任，故上開代墊款縱認應由合夥清償，然被告為合夥人，依法
    對債權人仍應負連帶責任，被告對合夥結算，應給付原告一百五十九萬七千零九
    十五元，去除尾款後，當日簽發系爭支票三紙交付原告，因結算結果，被告與翁
    再順應各再給付原告將近一百六十萬元。
    並聲明：求為判決(一)被告應給付原告壹佰伍拾玖萬柒仟元及自民國九十二年九月
    十七日起至清償日止，按週年利率百分之六計算之利息。(二)請依職權宣告假執行
    。
二、被告則以：兩造確有合夥承攬台電工程，工程結束與原告會完帳，因被告欠缺資
    金無力繳納保固金，原告先行墊付，被告始簽發系爭支票為質押之用，另兩造確
    於九十三年一月二十二日協議後，因原告又陸續提出其墊付尾款之證明資料，合
    計金額如被告即所簽發系爭三紙支票之總數，而翁再順一再拒絕於協議書上簽名
    ，被告因而簽發系爭三紙支票交付原告，被告真意僅係依原告所提數額計算結果
    為正確，然原告應再提出相關證據以查明帳目是否正確，另一合夥人翁再順因原
    告未提出證據而拒絕於會算表上簽名，原告初步結算認為其共代墊三百餘萬元，
    要求被告簽支票，被告因原告一再要求而簽發系爭支票予原告，表示被告應負責
    任之部分，由被告先行簽發支票交原告為保障，然原告應找翁再順將帳算清楚。
三、原告主張兩造與訴外人翁再順合資承包台電高壓鐵塔工程，兩造於九十二年三月
    二十六日會算後，由被告簽發九十二年五月十五日期，票號ＰＡ000000
    0號，面額五十九萬元九十二年六月十五日期，票號ＰＡ0000000號，
    面額五十萬七千元九十二年八月十五日期，票號ＰＡ0000000號，面額
    五十萬元之支票共三紙交付原告之事實，業據提出支票及退票理由單、股東領款
    結算總表等為證，且為被告所不爭執，自應認為真實。兩造爭執要點為：被告主
    張原告應與訴外人翁再順會算，始得請求給付票款之抗辯，有無理由？本院判斷
    意見如下：
  (一)按票據債務為無因債務，苟執票人之取得票據並非出於惡意或詐欺，則凡在票據
    上簽名者即應依票上所載文義負責，至其發生之原因如何，在所不問。亦即，票
    據行為為不要因行為，為上訴人之執票人不負證明關於取得票據原因之責任，如
    票據債務人之被上訴人主張執票人取得票據係無對價而取得，或為原因關係不存
    在之抗辯時，則應由該被上訴人負舉證之責任（最高法院七十一年度台上字第五
    二二八號判決意旨參照）。又依票據乃文義證券及票據行為無因性之原理，被告
    以票據法第十三條規定主張原因關係不存在時，就兩造間原因關係不存在之事實
    ，即應負積極之舉證責任，原告並無舉證證明兩造原因關係存在之義務，茲先敘
    明。
　(二)又被告已於簽署系爭三紙支票前，已先與原告會算完畢，並在原告所提支付相關
　　款項之結算總表上簽名確認兩造間之合資關係及相關款項支付明細後，始簽發支
　　票交付原告，且被告亦自承「是原告初步結算認為他代墊了三百多萬元，就要求
    我簽支票，我覺得原告一直找我很煩，所以我就簽支票交給原告，我也表示我應
    該負的責任部分，我先簽支票給原告作保障，我要求原告應該找翁再順把帳算清
    楚。」（九十三年三月十九日言詞辯論筆錄），足認被告明知係就兩造合資包台
    電高壓鐵塔工程會算後，應由被告支付之款項，而簽發系爭三紙支票，被告既為
    系爭支票之發票人，且對系爭支票之真正與未獲付款之事實亦不爭執，則除有得
    對抗原告之事由外，被告自應依票載文義負責。然依被告之主張，乃係以訴外人
    翁再順未參與會算為由拒絕付款，惟此等事由係訴外人與原告間之事由，被告自
    不得以之對抗原告，原告據此主張拒絕付款，自無可採。
四、從而，原告本於票據之法律關係，請求被告給付一百五十九萬七千元，及自九十
    二年九月十七日即最後一紙支票提示日翌起至清償日止，按週年利率百分之六計
    算之利息，即屬有據，應予准許。
五、又命清償票據上債務部分之判決，修正民事訴訟法規定除適用簡易訴訟程序外，
    法院並非當然應依職權宣告假執行，原告請求依職權宣告假執行，即無理由，併
    予明。
六、本件因事證已明，兩造其餘主張及攻擊防禦方法，核與判決結果無涉，爰不一一
    贅述。
據上論結：本件原告之訴為有理由，依民事訴訟法第七十八條，判決如主文。
中　　　華　　　民　　　國　　九十三　　年　　　五　　　月　　四　　日
                                民事第五庭
~B法　　　官　林玉心
正本係照原本作成。
如不服本判決，應於送達後廿日內，向本院提出上訴狀並表明上訴理由，如於本判決
宣示後送達前提起上訴者，應於判決送達後十日內補提上訴理由書（須附繕本）。
中　　　華　　　民　　　國　　九十三　　年　　　五　　　月　　四　　日
~B法院書記官　陳家宏
